臺灣花蓮地方法院刑事判決
110年度訴字第216號
公  訴  人  臺灣花蓮地方檢察署檢察官
被      告  朱震齊



上列被告因贓物等案件，經檢察官提起公訴（110年度偵字第382
6號），本院判決如下：
    主  文
朱震齊犯寄藏贓物罪，處有期徒刑三月，如易科罰金，以新臺幣
一千元折算一日。
    犯罪事實
一、劉冠傑（所涉加重竊盜罪部分，已判決確定）與朱震齊為朋
    友關係，劉冠傑竟意圖為自己不法所有，基於加重竊盜之犯
    意，於民國110年7月16日23時50分許，搭乘朱震齊所騎乘之
    車牌號碼000-0000號普通重型機車，至花蓮縣○○鄉○○村○○路
    000號壽豐國中，劉冠傑下車後見壽豐國中活動中心器材保
    管室無人看管之際，遂持不詳工具（無證據證明為兇器）破
    壞門鎖後進入室內，竊取壽豐國中總務處管領之之投影機1
    台（廠牌：Panasonic，型號：PT-MZ770A，已發還），得手
    後隨即將該投影機交予朱震齊，朱震齊預見上開投影機1台
    為贓物，竟基於寄藏贓物之不確定故意而收受，先載至位於
    花蓮縣○○鄉○○路○段000巷0號朱震齊住處藏放，嗣於同年同
    月19日早上，接續前揭寄藏贓物犯意，將上開投影機載至位
    於雲林縣○○鄉○○路0○0號之朱震齊工作宿舍藏放。嗣經壽豐
    國中總務主任何世力發現上開投影機遭竊，報警處理，始查
    悉上情。
二、案經何世力訴由花蓮縣警察局吉安分局報告臺灣花蓮地方檢
    察署檢察官偵查起訴。
    理  由
一、證據能力
　㈠本判決所援引被告以外之人於審判外之陳述部分，因檢察官
    、被告朱震齊均同意證據能力（見本院卷第68頁），本院審
    酌該等供述證據作成之情形，並無違法取證或其他瑕疵，認
    為以之作為證據適當，爰依刑事訴訟法第159條之5第1項規
    定，均認有證據能力。
　㈡其餘資以認定本案犯罪事實之非供述證據（詳後述），與本
    件待證事實間均具有關連性，且無證據證明係公務員違背法
    定程序所取得，是依刑事訴訟法第158條之4之反面解釋，自
    有證據能力。
二、認定犯罪事實所憑之證據及其認定之理由
   訊據被告固坦承有於上開時、地，收受同案被告劉冠傑交付
   之本案投影機1台，並將之先載至住處，再載至雲林麥寮鄉之
   工作宿舍放置之事實，惟否認有何寄藏、搬運贓物之犯行，
   辯稱：我不知道本案投影機1台是贓物，劉冠傑叫我保管我就
   收了，劉冠傑叫我不要多問，基於朋友情誼我就相信他，我
   不會幫劉冠傑去做違法的事情等語。經查：
　㈠被告有於犯罪事實欄所載之時、地，騎乘上開機車搭載證人
    劉冠傑至壽豐國中，俟證人劉冠傑以毀越門扇之方式進入壽
    豐國中活動中心器材保管室內竊得由壽豐國中教務處管領之
    本案投影機1台後（已發還），隨即將本案投影機交付予被
    告收受，被告將之先載至上開自己住處，嗣於同年同月19日
    早上將上開投影機載至上開自己之工作宿舍放置之事實，業
    據被告於警詢、偵查及本院審理中供承不諱（見警卷第23至
    27頁，偵卷第77至78頁，本院卷第65至67、249至251頁），
    且與證人即同案被告劉冠傑於本院證述情節互核一致（見本
    院卷第122至123、136、255至262頁），復經證人即告訴代
    理人何世力、證人王永杰、周欽輝、莊明璋證述明確（見警
    卷第31至35、37至39、43至47、51至55、59至63頁），並有
    花蓮縣警察局吉安分局搜索扣押筆錄暨扣押物品目錄表、贓
    物認領保管單、扣案物品照片、刑案現場照片、監視器畫面
    翻拍照片、壽豐國中校園平面圖、公路監理電子閘門車號查
    詢機車車籍（見警卷第69至77、81至85、89、91至105、107
    至119、121至133、135、149頁）在卷足憑，是劉冠傑有於
    上開時、地竊得本案投影機1台，並將此贓物交付予被告保
    管，被告並將之先後放置於自家住處及工作宿舍之事實，首
    堪認定。至起訴書雖認被告於110年7月19日23時50分許，搭
    載證人劉冠傑至壽豐國中，惟經核與案發地點之監視錄影器
    畫面顯示110年7月16日不同，且經檢察官當庭更正為110年7
    月16日，併此敘明。
　㈡被告已預見本案投影機1台為贓物，猶予以寄藏
　　⒈刑法第13條第2項規定，行為人對於構成犯罪之事實，預見
      其發生而其發生並不違背其本意者，以故意論。此即為「
      間接故意」或「不確定故意」，其成立要件包括對構成犯
      罪要件事實可能發生之預見，及其發生不違背行為人之本
      意。刑法上搬運、寄藏贓物罪之贓物認識，包括直接故意
      及間接故意，即對贓物有不確定之認識仍予搬運、寄藏，
      亦應成立本罪；質言之，對於所搬運、寄藏之物，毋庸認
      識其係犯何罪所得之物，及其犯人為誰，只要主觀上對於
      物品來源之合法性有所懷疑，並對於此係贓物乙情有所預
      見，均可成立該罪。
　　⒉證人劉冠傑於本院審理時證稱：我是在做鐵工時認識被告
      ，後來就成為朋友，我沒有在壽豐國中擔任任何職務，也
      沒有任何財物會放在壽豐國中，所以案發當天我請被告載
      我過去，我從壽豐國中出來後將裝有本案投影機之箱子交
      給被告時，我有跟他說是從壽豐國中拿出來的，被告心理
      應該有所懷疑，我有跟他說不要問這麼多，被告也沒多問
      等語（見本院卷第255至261頁），核與被告供述：案發當
      天凌晨有和劉冠傑一起前往壽豐國中，並協助他將從壽豐
      國中拿出來的箱子搬回我家，我覺得劉冠傑不可能在壽豐
      國中工作，出於正常人邏輯，不可能會在半夜去國中搬東
      西，就算那裡有工地，也不會在半夜搬東西，我心裡有懷
      疑他是偷東西，但他叫我不要問這麼多，所以我基於朋友
      情誼就沒有說破等語（見本院卷第239至240頁）相符，足
      證劉冠傑從壽豐國中出來後，隨即將裝有本案投影機之箱
      子轉交給被告時，被告主觀上已預見該箱子內之物品為劉
      冠傑自壽豐國中內竊得之贓物。
　　⒊證人劉冠傑又證稱：和被告一起將箱子搬回被告家後，我
      和被告一起開箱確認裡頭內容物，發現是本案投影機1台
      ，我就請被告藏好等語（見本院卷第262至263頁），被告
      亦供承：將箱子搬回我家後，我有和劉冠傑一起打開箱子
      確認內容物，我一定要確認，我怕裡面是非法的東西，打
      開後看到是投影機，我更加懷疑是偷來的，我有問他是不
      是非法的東西，但他叫我不要再問了，他的行為讓我覺得
      很奇怪，我就更加懷疑本案投影機是非法來源的物品，但
      被告就叫我放在家裡面，說之後再過來拿，基於朋友情誼
      就答應等語（見本院卷第240頁），自被告急切確認箱子
      內之內容物，且經拆箱後發現是與劉冠傑未有關連性之如
      警卷第101頁所示全新投影機1台後（見本院卷第263頁）
      ，向證人劉冠傑查證是否為非法來物品，嗣因基於朋友情
      誼始答應藏放之客觀行為，且被告復自陳看到箱子內是本
      案投影機後，更加懷疑為非法來源物品之主觀想法以觀，
      益徵被告主觀上對於本案投影機極可能為來源不明或非法
      之贓物已有預見無疑。
　　⒋證人劉冠傑證陳：我只叫被告將本案投影機放在家裡面，
      後來搬去雲林麥寮應該是被告自己決定的等語（見本院卷
      第257頁），且被告亦供述：我媽媽有看到本案投影機，
      問我是不是偷來的，因為我有前科，不想讓母親擔心，才
      拿去雲林縣麥寮鄉的工作宿舍放等語（見本院卷第251頁
      ），可見被告母親見被告將全新本案投影機1台放置於家
      中，主觀上已有懷疑係被告竊得之贓物，況被告於案發當
      日凌晨搭載證人劉冠傑前往壽豐國中，伺證人劉冠傑自國
      中出來後，手中即多出一紙箱子，且搬往家中開箱後，發
      現裡頭內容物為全新之本案投影機1台，被告主觀上更應
      已預見本案投影機為贓物明確，況被告經母親質疑本案投
      影機之來源時，衡情，被告理應向證人劉冠傑進一步求證
      本案投影機來源，或將本案投影機返還與證人劉冠傑，被
      告反未經證人劉冠傑同意，逕將本案投影機載至距離竊得
      處所遙遠之雲林縣麥寮鄉工作宿舍藏放，更足以佐證被告
      主觀上已預見本案投影機1台為贓物，猶將之搬運、藏放
      甚明。綜上，被告主觀上已預見本案投影機1台為贓物，
      猶予以搬運、寄藏，應堪認定。
　　⒌被告主觀上對於本案投影機之來源合法性已有懷疑，並透
      過親自詢問被告、親自開緘箱子以確認裡頭內容物之方式
      為求證，已如前述，已足證被告主觀上對於本案投影機為
      贓物乙情有所預見，縱非主觀上百分之百確定，仍基於朋
      友情誼加以搬運、藏放，且經母親懷疑本案投影機之來源
      合法性，猶將之搬運至離盜贓地更遙遠之工作宿舍加以藏
      放，可徵被告主觀上已有縱使本案投影機為贓物，仍放任
      該物仍呈現來源不明之狀態，而加以搬運與藏放之不確定
      故意甚明。
　㈢被告辯解不足採之理由
　　被告雖以：我只說我可能知道是贓物，他叫我不要問這麼多
    ，我基於朋友而信任他，誰知道他在幹什麼，我實際上真的
    不知道是贓物，我現在工作的薪資不錯，經濟狀況小康，我
    沒有必要因為這樣搭上這件事情等語抗辯，惟查：本案依被
    告所自陳之內容及證人劉冠傑之證述等證據資料，足認被告
    確有寄藏贓物之不確定故意，是被告辯稱我無法明確確定本
    案投影機是否為贓物，僅因證人劉冠傑為朋友而相信，所以
    不知情等語，不足為採。
　㈣綜上所述，本案事證明確，被告上開犯行洵堪認定，應依法
    論科。
三、論罪及刑之酌科
　㈠收受贓物罪為贓物罪之概括規定，凡與贓物罪有關，不合於
    搬運、寄藏、故買、牙保贓物，而其物因他人財產犯罪已成
    立贓物之後，有所收受而取得持有者均屬之（最高法院82年
    度台非字第188號判決意旨參照）；又按基於寄藏之目的而
    將贓物搬運，其搬運行為，僅係寄藏之當然結果，法律上應
    僅就寄藏行為為包括評價，不另就搬運論罪。
　㈡被告本案所為，雖先後分別有收受、搬運、寄藏贓物等行為
    ，惟其既有後階段之搬運、寄藏行為，即無庸論以因未能成
    立立法者所預設之行為態樣而另以收受行為概括規範之收受
    贓物罪。又被告係為使本案投影機隱藏而不受查緝，遂先後
    將本案投影機1台載至住處及工作宿舍之搬運行為，屬寄藏
    贓物之當然結果，而不應另論搬運贓物罪。是核被告所為，
    係犯刑法第349條第1項之寄藏贓物罪。又被告本案所為，係
    基於同一寄藏贓物之不確定故意，在密切接近之時間，將本
    案投影機先後載運至被告住處及工作宿舍藏放，以增加本案
    贓物遭查獲之困難，依一般社會健全觀念，各行為之獨立性
    極為薄弱，在時間差距上，難以強行分開，在刑法評價上，
    以視為數個舉動之接續施行，合為包括之一行為予以評價，
    較為合理，應論以接續犯。
　㈢爰以行為人責任為基礎，審酌被告已預見本案投影機為贓物
    ，仍予以收受、搬運、寄藏，致增加所有權人尋求救濟及偵
    查機關查緝之困難，而助長財產犯罪之猖獗，被告所為殊值
    非難，且被告犯後否認犯行，未見被告經此程序有何自省之
    意，然衡酌被告係基於朋友情誼而搬運、寄藏贓物，且未因
    而獲致報酬，主觀惡性非高，復衡酌本案贓物已發還與被害
    人，所生損害已有降低，暨考量刑法第349條第1項之規範目
    的、被告之人格特性、犯罪傾向暨與前科之關連等項，及其
    於審理中自陳之教育程度、工作、經濟狀況及其戶役政資料
    顯示之婚姻狀況等一切情狀（見本院卷第253、13頁），量
    處如主文所示之刑，並依刑法第41條第1項前段，諭知如易
    科罰金之折算標準，以示刑法規範之有效及妥當，並給予被
    告與其罪責相符之刑罰。
四、沒收
    被告寄藏之贓物即本案投影機1台，雖為其犯罪所得，然業
    經扣押在案，並發還與被害人即壽豐國中教務處，由何世力
    代為受領乙情，有贓物認領保管單在卷可憑（見警卷第89頁
    ），堪認犯罪所得已實際合法發還被害人，爰依刑法第38條
    之1第5項規定，不予宣告沒收。
據上論斷，應依刑事訴訟法第299條第1項前段，判決如主文。
本案經檢察官江昂軒提起公訴，檢察官曹智恒到庭執行職務。
中　　華　　民　　國　　111 　年　　11　　月　　16　　日
                  刑事第二庭  審判長法  官  吳明駿
                                    法  官  林敬展
                                    法  官  李珮綾
以上正本證明與原本無異。
如不服本判決應於收受送達後20日內向本院提出上訴書狀，並應
敘述具體理由。其未敘述上訴理由者，應於上訴期間屆滿後20日
內向本院補提理由書(均須按他造當事人之人數附繕本)「切勿逕
送上級法院」。告訴人或被害人如對於本判決不服者，應具備理
由請求檢察官上訴，其上訴期間之計算係以檢察官收受判決正本
之日期為準。
因疫情而遲誤不變期間，得向法院聲請回復原狀。
中　　華　　民　　國　　111 　年　　11　　月　　18　　日

                                    書記官  陳俞汝
附錄本案論罪科刑法條：
中華民國刑法第349條第1項
收受、搬運、寄藏、故買贓物或媒介者，處五年以下有期徒刑、
拘役或科或併科五十萬元以下罰金。